【裁判字號】    92,抗,873
【裁判日期】    921128
【裁判案由】    偽造文書
【裁判全文】
臺灣高等法院臺中分院刑事裁定                      九十二年度抗字第八七三號
    抗  告  人
    即自 訴 人  臺中市廣西同鄉會
    代  表  人  陳華平
    被      告  甲○○
右列抗告人因被告偽造文書案件，不服臺灣台中地方法院中華民國九十二年九月二十
五日裁定（九十二年度自字第五九五號）提起抗告，本院裁定如左：
      主  文
抗告駁回。
      理  由
一、原裁定意旨略以：
  (一)本件抗告人即自訴人臺中市廣西同鄉會（下稱抗告人）指述之事實，係以被告甲
    ○○與案外人韋國斌（已於民國八十八年九月十一日死亡）兩人，於八十五年十
    一月四日，委由被告甲○○為代理人，制作市內電話申請書，向中華電信股份有
    限公司辦理抗告人第0000000號電話一臺租用權退租撤機事宜，因案外人
    韋國斌當時已非合法理事長身分，且被告甲○○亦非當時案外人韋國斌所聘用之
    總幹事，自均無權制作抗告人上開退租撤機申請書，致生損害於抗告人缺少一臺
    電話租用權使用之權利及損害抗告人公同共有權利之損失，因認被告甲○○涉有
    行使偽造私文書之罪嫌云云，嗣於原審調查中又指述：案外人韋國斌並未授權被
    告甲○○去辦理上揭事宜，申請書上之用印應不是案外人韋國斌所親為，且退租
    撤機並未經過同鄉會大會通過，被告甲○○根本無權去辦理云云。
  (二)經查：
    1.訊據被告固承認有於右揭時、地制作上開退租撤機申請書，惟堅詞否認有何行
      使偽造私文書犯行，辯稱：當時韋國斌係同鄉會之理事長，伊係理事，韋國斌
      因會務精簡需要，才委任伊去辦理上開事宜，上開申請書上之台中市廣西同鄉
      會及「理事長韋國斌」之印章當時是由案外人黃福和在保管，惟其上韋國斌之
      私章仍由韋國斌自行保管，伊既經韋國斌授權，自無行使偽造私文書之行為可
      言等語。查，抗告人代表人陳華平先係指述：案外人韋國斌明知其本身已非理
      事長，仍委由被告制作上開退租撤機申請書，為撤機行為云云，嗣又改稱：被
      告應未經案外人韋國斌授權云云，其先後指述不一，對於其指述案外人韋國斌
      並未授權乙節，已非無疑。又案外人韋國斌已於八十八年九月十一日死亡，自
      無從傳喚到庭說明，惟參諸被告辦理上揭退租撤機事宜，系爭電話必遭停話，
      茍案外人韋國斌並未授權被告去辦理，必會馬上發現上情，自會立即追究被告
      之刑責，當不可能多年來相安無事，再參諸被告為上開行為，對其本身而言，
      並無任何利益可圖，衡之常情，實難想像被告會甘冒刑責，未經授權故為上開
      偽造行為，是被告辯稱：伊確經案外人韋國斌委任才去辦理等語，足堪採信。
    2.次查，抗告人代表人以當時總幹事係王逢琳，並非被告，而認被告未經授權云
      云。惟上開撤機退租事宜，既非屬總幹事專辦事宜，理事長委由他人辦理，自
      無不可，尚難以此即認定被告必然未經授權。至抗告人代表人所指：被告未經
      同鄉會會員大會通過，根本無權辦理云云，惟被告係經理事長授權而辦理，縱
      不合該同鄉會程序，尚與行使偽造私文書罪有間。又抗告人代表人另以臺中市
      廣西同鄉會及「理事長韋國斌」之印章，當時是由由案外人黃福和在保管，且
      黃福和又有偽造文書之前科，即擅自推論被告未經案外人韋國斌授權云云，抗
      告人代表人空言指摘，並無證據足資證明其所言係屬真正，且原審依上開事證
      已足認被告確有經案外人韋國斌之授權，復參酌茍被告未經案外人韋國斌授權
      ，係自行由案外人黃福和蓋用上開印文，則案外人黃福和恐有共犯之虞，縱傳
      喚案外人黃福和到庭，亦必然會否認被告未經案外人韋國斌授權乙事，乃屬必
      然，故原審認定核無再行傳喚黃福和調查之必要。
    3.又台灣台中地方法院八十一年度訴字第七二五號民事確定判決，雖已確認台中
      市廣西同鄉第四屆理、監事當選無效，嗣後輾轉選出之第四、五、六屆理事長
      、理、監事等因而均當選無效，惟上開八十一年度訴字第七二五號民事案件係
      於九十年九月七日始判決確定，此有確定證明書影本一份在卷足憑，故本件被
      告於八十五年十一月四制作上開退租撤機申請書時，前開關於抗告人第四、五
      、六、七屆選任人員當選無效之訟案，均在審理中，尚未判決確定，且被告與
      抗告人間，因會員大會之召集程序、理監事選舉等糾紛，纏訟十餘年，無非在
      釐清誰係該同鄉會之法定代理人、誰為合法之理監事等情，是尚難遽認本件被
      告於制作上開撤機退租申請書時，其主觀上已知悉案外人韋國斌非合法之台中
      市廣西同鄉會理事長，準此，被告依案外人韋國斌之授權而為上揭行為，難謂
      被告行為時主觀上有認識其為無制作權之人，仍故意假冒有制作權之他人名義
      而制作該文書，揆諸上開說明，自難以行使偽造私文書罪責相繩，灼然甚明，
      因而裁定駁回抗告人之自訴等語。
二、本件抗告意旨略以：抗告人於九十二年五月十四日所提出附於自訴狀之證據十七
    份、九十二年七月二十九日呈報狀所附之證據二份，均已詳述請求調查各項能證
    明被告確有行使偽造私文書之重要證據，原審對此證據均未依法調查，又未於裁
    定書中說明不予調查或不予採取之理由，即率行裁定駁回自訴，原審裁定顯有未
    依法調查證據、判決理由不備及判決適用法則不當之違法，顯有撤銷之原因，為
    此提起抗告云云。
三、按犯罪事實應依證據認定之，無證據不得推定其犯罪事實，刑事訴訟法第一百五
    十四條第二項定有明文。查，抗告人於上開自訴狀所附之十七份證物及呈報狀所
    附之二份證物，分別係台中市政府之函文、本院之刑事判決書、交通部台灣中區
    電信管理局之函文、台中市廣西同鄉會之函文、中華電信股份有限公司台灣中區
    電信分公司北台中營運處之函文、台灣台中地方法院之民事及刑事判決書、前科
    紀錄表、台灣台中地方法院檢察署之函文、台中市各省同鄉會聯誼會理事長名單
    等，核屬各機關之文件，均與被告是否涉及行使偽造私文書罪無關。況本件並無
    其他證據足以證明被告涉有行使偽造私文書之罪嫌，亦據原審於裁定書中論述甚
    詳，從而原審依刑事訴訟法第三百二十六條第二項、第二百五十二條第十款之規
    定駁回抗告人之自訴，核無違誤。抗告人於本院並未提出其他積極之證據，以供
    本院審酌，其空言指摘原裁定不當，為無理由，應予駁回。
四、據上論結，應依刑事訴訟法第四百十二條，裁定如主文。
中      華      民      國     九十二     年    十一    月    二十八    日
                                   臺灣高等法院臺中分院刑事第十庭
                                         審判長法  官  林  照  明
                                               法  官  王      銘
                                               法  官  蔡  名  曜
右正本證明與原本無異。
不得抗告。
                                               書記官  許  哲  禎
中      華      民 國    九十二     年     十二     月     二      日
                                                                        Ｆ


司法院資訊處製作；財團法人民間司法改革基金會備份。
